【裁判字號】    97,台上,4606
【裁判日期】    970918
【裁判案由】    違反毒品危害防制條例
【裁判全文】
最高法院刑事判決            九十七年度台上字第四六０六號
上  訴  人  甲○○（即吳慶忠）
上列上訴人因違反毒品危害防制條例案件，不服台灣高等法院台
南分院中華民國九十七年六月十八日第二審更審判決（九十七年
度重上更緝(四)字第八八號，起訴案號：台灣台南地方法院檢察署
八十八年度偵字第二四二一、二四九三號），提起上訴，本院判
決如下：
    主  文
原判決撤銷，發回台灣高等法院台南分院。
    理  由
本件原判決認定上訴人甲○○（原名吳慶忠）明知安非他命為毒
品危害防制條例第二條第二項第二款規定之第二級毒品，不得非
法販賣。竟：(1)與許進旭（經判處有期徒刑七年二月確定）共同
基於意圖販賣安非他命營利之概括犯意之聯絡，自民國八十七年
十月初起至同月底止，以0000000號電話呼叫二八八呼叫
器為聯絡工具，於接到購毒之林雅惠撥打0000000號電話
呼叫二八八呼叫器，由上訴人將販賣之安非他命，委由許進旭帶
至台南市○○路某處交付予林雅惠三次，每次新台幣（下同）二
千元，共計六千元。(2)上訴人、許進旭再於八十七年十月初，在
台南市○○路或安中路，承上開犯意，接到購毒之許彩雲（已更
名為許雯倢，以下仍稱為許彩雲）撥打0000000號電話呼
叫二八八呼叫器，即以上開方式販賣安非他命予許彩雲五次，每
次一千元，共計五千元。(3)嗣於八十八年二月十日上午十一時，
在台南市○○路○段二三四巷六號許進旭住處，為警查獲許進旭
有販賣安非他命之嫌，經許進旭供出其所販賣之安非他命係上訴
人所委託交付予購買者，再於八十八年二月十一日上午十時三十
分許，在台南市○○街一０一巷七十號，將上訴人逮獲，並扣得
上訴人所有呼叫器一個（0000000電話呼叫四一四）等情
。因而撤銷第一審關於上訴人部分之不當科刑判決，改判仍依修
正前刑法規定論處上訴人連續共同販賣第二級毒品罪刑，固非無
見。
惟查：(一)、科刑判決所認定之犯罪事實，與所採用之證據不相適
合，即屬證據上理由矛盾，其判決當然違背法令。本件原判決於
事實欄認定上訴人以0000000電話呼叫二八八號為聯絡工
具，於接獲購毒之林雅惠、許彩雲撥打上開呼叫器後，即將販賣
之安非他命委由許進旭交付予林雅惠、許彩雲等情。理由內則以
上訴人於偵查中承認上開呼叫器為其所有，許進旭亦指證該呼叫
器為上訴人所有，及林雅惠、許彩雲均證稱以0000000代
號二八八號呼叫器聯絡購買安非他命事宜等情，為其論據（見原
判決第七、八頁理由壹之二、三）。查檢察官於偵查中對上訴人
詢以：「0000000000號行動電話及0000000代
號二八八號呼叫器是你使用的？」，上訴人係答稱：「是的。但
已停機三、四個月。我在八十七年五月去勒戒時交給賴崇輝使用
，他住在那裡我不知道。」（見偵字第二四九三號卷第九頁反面
），由上開回答內容以觀，能否認上訴人業已承認上開呼叫器為
其所有，似非全然無疑。又證人林雅惠於警訊時證稱：「（妳如
何與許進旭及吳慶忠連絡？）我是打乙支電話0000000呼
叫二八八，由許進旭與我連絡交易毒品。」「因為我於（八十七
年）十月之間曾主動到吳慶忠家裡拿（購買毒品），吳慶忠告訴
我以後欲購買毒品可以打0000000呼叫二八八，後來我如
果要購買毒品即打電話由許進旭與我聯絡。」（見偵字第二四二
一號卷第三十二頁）；證人許彩雲於警訊時證稱：「我是向綽號
大胖男子以打電話0000000代號呼叫二八八聯絡購買。我
於八十七年十月初即以該（電話向）大胖購買安非他命……」，
並指稱大胖即為許進旭（見南市警三刑偵字第０九二號警卷第四
頁反面），於偵查中證稱：「（妳是如何跟他聯絡？）扣機，打
0000000呼叫二八八，我留名字，他就會打電話跟我聯絡
，……」（見偵字第二四二一號卷第三十六頁），於原審亦為相
同之證述（見重上更緝(四)字卷第一六六、一六七頁，下稱原審卷
）；林雅惠、許彩雲之上開證言如果無訛，亦即渠等撥打000
0000號電話呼叫二八八號後，許進旭旋即與渠等聯絡進行販
毒事宜，則上開呼叫器號碼似應為許進旭所使用。乃原判決竟以
上述證據資料併引為認定上開呼叫器係上訴人所有之證據，自有
證據上理由矛盾之違法。(二)、法院為發見真實，得依職權調查證
據。但於公平正義之維護或對被告利益有重大關係事項，法院應
依職權調查之。為刑事訴訟法第一百六十三條第二項所明定。故
審理事實之法院，對於案內與待證事實有重大關係，且與被告利
益攸關之證據，自應依法調查，如未依法調查或雖已調查而未調
查明白，即與證據未經調查無異，如率行判決，其判決當然為違
背法令。本件證人林雅惠、許彩雲均證稱係撥打0000000
號電話呼叫二八八號，與許進旭聯絡洽購毒品；許進旭則證稱該
呼叫器號碼為上訴人所有，其係代上訴人交付毒品予林雅惠、許
彩雲云云，並供稱「代號二八八是以前的號碼，後來改為一六八
，或是一六八改為二八八」（見偵字第二四二一號卷第四十頁反
面）；而上訴人則否認有販賣毒品犯行，亦否認上開呼叫器號碼
為其所有；則上開呼叫器號碼究竟是何人使用，自與本件待證事
實有重大關聯。查上訴人除否認使用上開電話呼叫器外，於第一
審並聲請調查0000000電話呼叫代號二八八號或一六八號
呼叫器係何人申請辦理之電話秘書服務，及該電話秘書服務自八
十七年七月至八十八年二月間之呼叫明細（見第一審一卷第六十
四頁），惟第一審及原審均未予以調查，原判決復未說明不予調
查之理由，已有可議。又許進旭關於上開呼叫器係上訴人所有、
使用部分之供述，究竟有何補強證據足以證明與事實相符？而得
資為不利於上訴人之認定，本院前次發回意旨迭予指明，原判決
仍未調查釐清，遽行判決，致瑕疵依舊存在。(三)、證人許彩雲始
終證稱係向許進旭購買毒品，並稱不認識上訴人（見第一審第一
卷第一五九頁反面、原審卷第一六八頁）。證人許進旭於警詢中
供稱：其係向綽號「小雯」之女子王靜宜購買安非他命（見南市
警三刑偵字第０九二號警卷第二頁反面），於原審亦證稱：林雅
惠、許彩雲需要安非他命時，均係直接與其聯絡，及其朋友（指
安非他命來源）是外號叫「大頭文」之女子等語（見原審卷第一
七０頁）；上開證據資料何以不足採為有利於上訴人之論據？又
林雅惠關於上訴人告知其撥打0000000電話呼叫二八八號
購買毒品部分之陳述，以及許進旭關於其係代上訴人交付毒品予
林雅惠、許彩雲部分之陳述，究竟有何補強證據可認為真實？原
判決未於理由內為必要之論述說明，亦有判決不備理由之違法。
以上或為上訴意旨所指摘，或為本院得依職權調查之事項，應認
原判決仍有撤銷發回更審之原因。原判決理由貳不另為無罪之諭
知部分，基於審判不可分原則，一併發回。
據上論結，應依刑事訴訟法第三百九十七條、第四百零一條，判
決如主文。
中    華    民    國  九十七  年    九    月   十八   日
                      最高法院刑事第五庭
                          審判長法官  陳  正  庸
                                法官  賴  忠  星
                                法官  林  秀  夫
                                法官  宋      祺
                                法官  陳  祐  治
      本件正本證明與原本無異
                                      書  記  官
中    華    民    國  九十七  年    九    月  二十二  日
                                                      v


司法院資訊處製作；財團法人民間司法改革基金會備份。
